最高法院民事判決　　　　　　　　　　　　　　　　八十八年度台上字第二六○號
　　上　訴　人　乙○○
　　被 上訴 人　甲○○
右當事人間損害賠償事件，上訴人對於中華民國八十七年四月一日台灣高等法院第二
審判決（八十七年度上字第一五六號），提起上訴，本院判決如左：
    主  文
上訴駁回。
第三審訴訟費用由上訴人負擔。
    理  由
本件上訴人主張：伊於民國八十二年四月間，向訴外人林鳳嬌購得坐落台北縣新莊市
○○段西盛小段一五一之七、一五一之八號土地及其上門牌同右市○○○路八八巷五
弄一六號二樓之房屋暨編號第二○三號車位（即系爭房地）所有權，並登記為伊妻王
梅芬名下。詎該房地及車位所有權於八十三年三月間，經被上訴人聲請台灣板橋地方
法院實施假扣押，並經法院予以查封，迄八十六年五月間，始撤銷啟封。伊因被上訴
人錯誤侵權行為致受有被法院查封而盡失顏面之名譽損害，自得請求被上訴人賠償伊
名譽損失新台幣（下同）十五萬元。另伊因系爭房屋被查封致無法向銀行辦理貸款供
週轉，自八十三年三月至八十六年五月，期間三年餘之損失，計七十三萬六千三百十
二元，爰請求賠償七十萬元等情。本於侵權行為之法律關係，求為命被上訴人給付八
十五萬元及加算法定遲延利息之判決。
被上訴人則以：伊將系爭房地予以假扣押強制執行，係因系爭房地之買受人即上訴人
於系爭房地登記為其妻王梅芬名下後，違約不付清買賣價款，且伊因風聞其欲將系爭
房地出售，而伊為出賣人林鳳嬌之代理人，為保全價款債權，始向法院聲請假扣押強
制執行。伊於聲請假扣押時，亦清楚載明係因上訴人未依約給付系爭房地買賣價金之
尾款，債權人為保全其債權而予以假扣押，故伊並無不法侵害上訴人權利之行為。且
縱前揭假扣押強制執行可認為侵權行為，上訴人亦未因此受有損害；或縱受有損害，
亦因其係可歸責於上訴人之事由所生，上訴人之請求權亦因未於法定期間內行使而消
滅等語。資為置辯。
原審審理結果，以：查，上訴人主張之事實，業據其提出買賣契約書及經張貼查封公
告之照片各乙份為證，按依上開買賣契約書及現場照片所示，出賣人部分已載明係林
鳳嬌，被上訴人則係代理人，並蓋有其二人之印章，復有被上訴人提出之授權書乙紙
在卷可按，是被上訴人係以林女之代理人出面與上訴人訂約，無庸置疑。且依前述照
片所示，系爭不動產之門上貼有台灣板橋地方法院八十三年度民執全實字第三五七號
公告乙紙，其上載明：「一、本院（按係指台灣板橋地方法院）受理八十三年度民執
全實字第三五七號債權人甲○○與債務人乙○○等假扣押執行事件，債務人王梅芬所
有後開不動產業經本院實施查封。二、嗣後債務人對於該不動產如與第三人有買賣或
其他處分行為一概認為無效。……公告日期為八十三年三月十日」等語，且上訴人亦
自承，伊係於八十三年三月十日知悉系爭房屋被查封，並且於查封時就知道被查封即
不能辦貸款等情，是上訴人自斯時起，已知悉被上訴人對系爭房屋聲請法院實施查封
，且查封後對其造成不能貸款之損害，應堪認定。復按因侵權行為所生之損害賠償請
求權，自請求權人知有損害及賠償義務人時起，二年間不行使而消滅，民法第一百九
十七條第一項定有明文。是關於侵權行為損害賠償請求權之消滅時效，應以請求權人
實際知悉損害及賠償義務人時起算，且侵權行為有繼續狀態，在狀態繼續中，其時效
應仍未消滅。查，上訴人係於八十三年三月十日知悉系爭房屋被查封，且是項假扣押
造成其不能辦貸款之損害，已如前述，而系爭房地係迄八十六年四月間被上訴人始聲
請撤銷查封等情，亦有上訴人提出之台灣板橋地方法院八十六年全聲字第一三七號裁
定及被上訴人委託黃景安律師事務所所發之八十六年北法安律字第八六○四一八－一
號函各乙份為證，是果有上訴人所主張之侵權行為，則該侵權行為之狀態，亦係迄被
上訴人聲請撤銷假扣押時始行終了，惟上訴人係於同年五月十四日即提起本件訴訟，
揆諸首開說明，實難認上訴人為本件之請求，已罹於消滅時效，被上訴人抗辯，上訴
人之請求權時效已經消滅云云，尚難遽採信。次查，上訴人另主張，被上訴人曾表示
聲請假扣押上訴人財產係屬錯誤，是被上訴人應就其所為侵權行為負損害賠償責任等
語，經查，依上訴人提出之前述被上訴人委託黃景安律師事務所所發之八十六年北法
安律字第八六○四一八－一號函及台灣板橋地方法院八十六年全聲字第一三七號撤銷
假扣押裁定所示，被上訴人係於法院製作撤銷假扣押裁定後，即八十六年四月十八日
委託律師通知上訴人，該函文內容略以：「……以本人（即被上訴人）名義聲請台灣
板橋地方法院以八十三年度全實字第五○○號裁定准本人提供擔保後實施假扣押，本
人於提供擔保後，即由台灣板橋地方法院以八十三年度民執全實字第三五七號假扣押
強制執行事件予以查封對王梅芬女士名義之上開不動產在案，茲發現以本人名義聲請
假扣押係屬錯誤……」等語，即被上訴人曾去函上訴人表示以本人名義聲請假扣押係
屬錯誤云云，且嗣法院亦已裁定撤銷假扣押，惟按：被上訴人已否認伊就前述查封行
為有何過失，辯以：伊於假扣押聲請狀內係漏載其為代理人，惟於假扣押聲請狀內，
已清楚載明係因上訴人未依約給付系爭房地買賣價金之尾款，且聞上訴人欲出售該房
地，債權人為保全其債權而予以假扣押，故伊並非無故將系爭房地予以假扣押強制執
行等語，並提出假扣押聲請狀乙份為證，依該聲請狀所示，被上訴人確係以債權人之
身分主張上訴人因未依約辦理交屋及給付尾款手續，故向法院聲請假扣押上訴人之財
產。惟如前所述，被上訴人於出面與上訴人訂立買賣契約時，即係以原所有人林鳳嬌
之代理人身分與上訴人訂約，上訴人嗣於以新莊郵局十三支局第二八六號存證信函通
知被上訴人時，亦以「王總代理人」身分稱呼被上訴人等情以觀，被上訴人上開假扣
押之聲請，雖漏未載明為債權人林鳳嬌之代理人，惟其意為林女之代理人始提出前揭
假扣押聲請，應無疑義。被上訴人嗣固委請黃景安律師函知上訴人：「……茲發現以
本人名義聲請假扣押係屬錯誤……」等語，應係指其於聲請假扣押狀內漏為林女之代
理人係屬錯誤之意，尚難執此即認被上訴人有自承過失之情。又兩造就系爭房地已辦
妥所有權移轉登記為上訴人之妻王梅芬名下，上訴人已付部分價款一百五十萬元，惟
仍有三百七十萬元之貸款部分，並不爭執，且依契約書第九條約定「未繳清應繳款項
者，如有貸款未完成銀行貸款手續者，不得要求遷入所購房屋。」，附註第二次款欄
亦載明：「新台幣三百七十萬元正即貸款，可由甲方（即上訴人）自行辦理貸款，乙
方無條件提供辦理貸款證件，不得推辭，交屋時甲方以現金乙次付清」等語，被上訴
人嗣即以存證信函催告上訴人辦理交屋及辦貸款手續，惟上訴人則函復以被上訴人遲
延交屋、停車位不合規定以及房屋有瑕疵需要改善等為由，拒為辦理貸款。且上訴人
亦自承於辦妥貸款前，即逕遷入系爭房地，其於九月六日通知請客等情，除經證人高
坤利、蔡宗霖證實外，並有上訴人所提現場照片可參。另上訴人亦自承，伊曾要出售
系爭房地，即證人宋昌龍亦就上訴人曾委託伊出售系爭房地等情，到庭證實，並有該
證人提出之委託銷售契約書乙份在卷可按，茲按上訴人以系爭房地尚有瑕疵為由，拒
辦貸款，且上訴人復有出售系爭房地之舉，則被上訴人為保全價款債權而對前開房地
聲請假扣押，洵屬事理之常，自難認被上訴人有何侵權行為可言。抑且上訴人主張伊
係收入較低家庭，首次購置系爭不動產，依輔助人民貸款自購住宅辦法第十一條規定
，得辦理較低貸款，該首次購屋貸款利率為百分之七點九，而一般購屋貸款利率為九
點二七五，因系爭房屋被查封致無法向銀行辦理貸款供週轉，致上訴人於貸款十五年
期間之利息損失為七十三萬六千三百十二元等語，並提出輔助人民貸款自購住宅辦法
影本、金融機構房貸利率一覽表各乙份以佐其說，惟按上訴人如何係低收入家庭，並
未據舉證以實其說，且參酌證人陳明德證稱：上訴人固曾於八十三年間僅口頭詢問首
次購屋貸款情事，惟並未拿出資料，上訴人有告知權狀扣在對方，伊有對上訴人說無
此資料無法辦理等情，足見上訴人並未實際提出貸款申請，且其究是否符合首次購屋
貸款之資格，亦無從查證，是上訴人所為前述主張，亦失所據。綜上所述，茲以本件
被上訴人受託出售系爭房地，上訴人與被上訴人簽約後，僅付部分價款，未依約於辦
妥銀行貸款後即行遷入系爭房地，致與被上訴人發生糾紛，且於糾紛未解決前，復委
請他人圖售出系爭房地，被上訴人以代理人身分向法院聲請假扣押系爭房地，洵屬事
理之常，實難認有何侵權行為之舉，上訴人主張伊因此受有名譽之損失，殊嫌乏據，
且上訴人主張其因未能辦得自購住宅貸款受有利息損失，亦未能舉證以實，自無足採
信。從而，上訴人依侵權行為之法律關係，請求被上訴人給付八十五萬元本息之損害
賠償，於法無據，不應准許云云。為其心證之所由得，爰將第一審所為上訴人敗訴之
判決予以維持，駁回其上訴，於法核無違誤。上訴論旨，猶執陳詞，就原審取捨證據
，認定事實之職權行使，指摘原判決違背法令，求予廢棄，非有理由。
據上論結，本件上訴為無理由。依民事訴訟法第四百八十一條、第四百四十九條第一
項、第七十八條，判決如主文。
中      華      民      國    八十八    年      二      月      五      日
                              最高法院民事第三庭
                                  審判長法官  朱  建  男
                                        法官  曾  煌  圳
                                        法官  許  澍  林
                                        法官  鄭  玉  山
                                        法官  蘇  茂  秋
      右正本證明與原本無異
                                              書  記  官
中      華      民      國    八十八    年      二      月    二十六    日
